福建金門地方法院民事判決
110年度訴字第17號
原      告  臺灣中小企業銀行股份有限公司

法定代理人  黃博怡  
訴訟代理人  陳漢中  
            賴明良  
            朱冠陵  
被      告  莊振興  
上列當事人間請求清償債務事件，本院於110年8月6 日言詞辯論
終結，判決如下：
    主  文
被告應給付原告新臺幣2,720,000元，及自民國109年10月25日起
至清償日止，按年利率2.95％計算之利息，暨自民國109年11月25
日起至清償日止，逾期在6個月以內者，按上開利率10％計算，逾
期超過6個月者，按上開利率20％計算之違約金。
原告其餘請求駁回。
訴訟費用由被告負擔。
本判決第一項於原告以新臺幣900,000 元為被告供擔保後，得假
執行。
原告其餘假執行之聲請駁回。
    事  實
一、原告起訴主張：被告前於民國108年2月22日與原告簽立「臺
    灣中小企業銀行個人貸款綜合契約」，借款新臺幣(下同)30
    0萬元，1次撥付，並約定借款期間為108年2月25日至109年2
    月25日，借款利率按原告之基準利率(被告開始違約不繳款
    之當月基準利率為2.22％)加年利率0.73％機動利息計算，被
    告應每月攤還本金14000元，若未按期繳款，除喪失期限利
    益外，並應按約定利率計付遲延利息，更應於本金自到期日
    起，利息自付息日起，照應還款數額，加計逾期在6個月(含
    )以內者，按上開利率10％計算，逾期6個月以上者，按上開
    利率20％計算之違約金，兩造又於109年2月14日簽訂契據條
    款變更契約，將借款期間變更為108年2月25日起至110年2月
    25日止，並自109年2月25日起按月繳息，每月固定攤還1400
    0元。詎被告僅繳納本息至109年10月25日止，尚欠本金272
    萬元，及如聲明所示之利息、違約金尚未清償，爰依兩造所
    簽立之借據，起訴請求被告清償債務等語，並聲明：㈠被告
    應給付原告272萬元，及自109年10月25日起至清償日止，按
    年利率2.95％計算之利息，暨自109年11月25日起至清償日止
    ，逾期在6個月（含）以內者，按上開利率10％，逾期6個月
    以上者，按上開利率20％計算之違約金；㈡原告願供擔保，請
    准宣告假執行。
二、被告則以：以前有正常繳錢，但因為疫情沒有開遊覽車，所
    以沒有辦法繳錢等語，並稱：確實有欠錢，沒有答辯聲明。
三、本院得心證之理由：
  ㈠原告主張之上揭事實，業據其提出個人貸款綜合契約影本、
    契據條款變更契約影本、貸款繳款明細影本、催告函及回執
    影本、原告利率歷史資料表影本各1件(見本院卷第15頁至第
    39頁)，本院依上開證據所載清償期限、還款數額、利息、
    違約金等事項為調查之結果，核與原告所述之事實相符。且
    被告到庭後，僅一再稱其無法全額清償，但並未對於本金、
    利息、違約金之數額提出具體爭執，尚難認原告所主張之內
    容，有何與事實不符之處，本件原告主張應可採信，其以兩
    造所簽訂之借款契約項被告請求返還借款於法有據，應予許
    可。再者，被告是否具備清償能力，與其是否應負擔返還借
    款之義務乃屬二事，無從單憑被告所稱其不具清償能力，認
    定原告主張之債權有何消滅或妨礙事由。
  ㈡又所謂「以上」、「以下」均具連本數計算，刑法第10條第1
    項定有明文，且此為我國之基本語文常識，於涉及其他法律
    領域之文字之解釋上，亦無不同，是無論有無加記(含)字樣
    ，只要記載「以上」、「以下」，即均包含本數，且諸如「
    以內」、「以外」等文字，其用法及文字結構雷同，亦應解
    釋為有具連本數計算之義，是原告聲明中，就違約金部分，
    係請求逾期在6個月（含）以內者，按上開利率10％，逾期6
    個月以上者，按上開利率20％計算，此一請求中，利率10％計
    算之違約金與利率20％計算之違約金計算日期同時具連本數
    ，故均涵蓋第6個月之當日，亦即在被告逾期甫滿6個月之當
    日，將同時依照利率10％與利率20％計收違約金，當日被告將
    需負擔利率30%之違約金，顯然與兩造間所簽訂之貸款綜合
    契約第3條第1款之「…逾期6個月以上者，就逾期超過6個月
    之部分，按本約定利率20％計付違約金…」約定有違，參照該
    契約條文規定，本件應僅能自逾期超過6個月之部分按利率2
    0％計算之違約金，就逾期第6個月之當日，則仍應按照利率1
    0％計算違約金，是原告請求於第6個月當日重複依照利率20％
    計收違約金部分，於法顯然無據，應予駁回。
四、綜上所述，原告依照兩造所簽訂之借款契約，請求被告給付
    272萬元，及自109年10月25日起至清償日止，按年利率2.95
    ％計算之利息，暨自109年11月25日起至清償日止，逾期在6
    個月以內者，按上開利率10％計算，逾期超過6個月者，按上
    開利率20％計算之違約金之請求為有理由，應予准許，超過
    之請求則屬無據，應予駁回。又就原告勝訴部分，原告陳明
    願供擔保，請求宣告假執行，與民事訴訟法第 390 條第 2 
    項之規定並無不合，茲酌定相當擔保金額，予以准許。就敗
    訴部分，假執行之聲請失所附麗，應予駁回。
五、本件事證已臻明確，兩造其餘攻擊防禦方法及所提證據，經
    核與判決之結果不生影響，爰不逐一論述，併此敘明。
六、訴訟費用負擔之依據：民事訴訟法第79條。本件雖原告一部
    敗訴，但係就違約金遭一部駁回，而本件訴訟依照民事訴訟
    法第77條之2第2項規定，本不就違約金併算訴訟標的價額，
    是本件於告勝訴部分，對於本件訴訟費用之計收實無影響，
    故本件之訴訟費用，仍應由就本金部分敗訴之原告全部負擔
    ，方屬合理。
中    華    民    國   110    年    8     月    20    日
                  民事第二庭    法  官  蔡旻穎
以上正本係照原本作成。
如對本判決上訴，須於判決送達後20日內向本院提出上訴狀（須
附繕本）。如委任律師提起上訴者，應一併繳納上訴審裁判費。
中    華    民    國   110    年    8     月    20    日
                                書記官  蔡一如